臺灣臺東地方法院民事裁定
111年度消債更字第64號
聲  請  人  林志皓（即初志皓）


代  理  人  蔡敬文律師
上列當事人聲請消費者債務清理之更生事件，本院裁定如下：
　　主　文
一、聲請人林志皓即初志皓於民國111年10月24日16時起，開始
    更生程序。
二、命司法事務官進行本件更生程序。
　　事實及理由
壹、本件聲請意旨略以：
    聲請林志皓（即債務人）於聲請時，名下除民國92年出廠之
    國瑞汽車一輛外，無任何財產。目前任職於福利企業股份有
    限公司，近兩年收入合計約為新臺幣（下同）68萬餘元，扣
    除自己之必要生活費用及扶養母親之費用後，仍願盡力樽節
    開支、對債權人清償。聲請人目前累積無擔保、無優先權之
    債務合計約140餘萬元。而前揭債務已逾聲請人之負擔能力
    ，顯有不能清償債務之虞，聲請人之前曾向鈞院聲請前置調
    解而不成立後，即以言詞向鈞院書記官提出更生之聲請，爰
    在未經法院裁定開始清算程序或宣告破產前，向本院聲請更
    生等語。
貳、按㈠「債務人對於金融機構負債務者，在聲請更生..前，應
    向最大債權金融機構請求協商債務清償方案，或向其住、居
    所地之法院..聲請債務清理之調解。」，消費者債務清理條
    例（下稱同條例）第151條第1項定有明文；㈡「債務人不能
    清償債務或有不能清償之虞者，得依本條例所定更生..程序
    ，清理其債務。」（同條例第3條）；㈢「債務人無擔保或無
    優先權之債務總額未逾新臺幣1,200萬元者，於法院裁定開
    始清算程序或宣告破產前，得向法院聲請更生。」（同條例
    第42條第1項）；㈣「法院開始更生程序之裁定，應載明其年
    、月、日、時，並即時發生效力。前項裁定不得抗告，並應
    公告之。」（同條例第45條）；㈤「法院裁定開始更生..程
    序後，得命司法事務官進行更生..程序」（同條例第16條第
    1項前段）。經查：
一、聲請人主張之前揭事實，業據提出相關之證明文件在卷可稽
    （第13頁至第33頁），及本院依職權調查在案，堪認定為真
    實。
二、聲請人在本件聲請更生時，名下除有92年出廠之國瑞汽車一
    輛外，無任何財產｛本院卷（下同）第23頁：全國財產稅總
    歸戶財產查詢清單影本｝。於109年度、110年度所得收入分
    別為344,361元、342,118元（第24頁至第25頁：綜合所得稅
    各類所得資料清單影本）。目前任職於福利企業股份有限公
    司，於111年度之投保薪資為30,300元（限制閱覽卷：勞保
    局被保險人投保資料查詢明細）乙節，應堪採信為真實。
三：至於為使負債務之消費者，得依本條例所定程序清理其債務
    ，以調整其與債權人及其他利害關係人之權利義務關係，保
    障債權人之公平受償，謀求消費者經濟生活之更生及社會經
    濟之健全發展，而制定本條例。故對債務人之支出，雖不應
    過於浮寬，但仍應得以維持債務人家庭合理之基本生活所需
    範圍內，為合理之限度，核先敘明。經查：
　㈠聲請人每月必要生活費用之部分：
　　按內政部公布111年度臺灣省最低生活費每人每月為14,230
    元｛111年每月最低生活所必需數額（必要生活費用）一覽表
    ｝。「債務人必要生活費用，以最近一年衛生福利部或直轄
    市政府所公告當地區每人每月最低生活費一點二倍定之。」
    （同條例第64之2條第1項）。而本院參酌上開規定及考量臺
    東地區交通、醫療、教育等經濟環境等情，為顧及維持聲請
    人適當食衣住之人性尊嚴基本權利等情，則聲請人每月必要
    生活費用之支出，以17,076元（計算方式：每人每月最低生
    活費14,230元×1.2倍）為適當。
　㈡聲請人主張應負擔其母親林玉英扶養費用之部份：
　　按「左列親屬間，互負扶養義務：一、直系血親相互間。」
    （民法第1114條第1款）；「受扶養權利者，以不能維持生
    活而無謀生能力者為限。」（民法第1117條第1項）；「前
    項無謀生能力之限制，於直系血親尊親屬，不適用之。」（
    同條第2項）。經查：林玉英年僅47歲（民國00年00月生，
    第21頁：戶籍謄本）、正值壯年，目前有工作收入（限閱卷
    ：勞保局被保險人投保資料查詢）、名下有價值約22萬元之
    不動產（同卷：稅務電子閘門財產所得調件明細表），目前
    尚難逕認有不能維持生活之事，故聲請人主張：應扶養母親
    乙節，目前尚非有理由。
　㈢　據上，聲請人以每月收入，扣除自己必要生活費用及支出
    後，所剩有限，應屬昭然。
參、另參財團法人金融聯合徵信中心之當事人綜合信用報告回覆
    書（第15頁至第19頁），及據聲請人所陳報（第10頁）：無
    擔保或無優先權之債務總額約為140餘萬元。據此，聲請人
    之資產總價值扣除債務總金額後，顯有不能清償債務之虞，
    可堪認定。
肆、綜上所述，本院考量上情，及聲請人之財產、信用、勞力、
    技術後，認聲請人顯有不能清償債務之虞，應為昭然。而聲
    請人曾依同條例第153之1條第1項規定，在本院於111年09月
    22日調解不成立後，當場向本院書記官聲請更生（第22頁：
    當日調解筆錄），復未經法院裁定開始清算程序或宣告破產
    （同條例第13條）；而無擔保或無優先權之債務總額未逾1,
    200萬元（同條例第42條）；又無同條例第6條第3項、第8條
    、第46條各款所定應駁回更生聲請之事由。則聲請人於本件
    更生之聲請，洵屬有據，應予准許，併依同條例第16條第1
    項規定，命司法事務官進行更生程序，並裁定如主文所示。
伍、至於「法院裁定開始更生程序後，對於債務人不得開始或繼
    續訴訟及強制執行程序。但有擔保或有優先權之債權，不在
    此限。」（同條例第48條第2項）。
陸、而本件司法事務官於進行更生程序，在協助債務人提出更生
    方案時，應注意更生方案需酌留債務人生活上應變所需費用
    ，並依社會常情衡量債務人之償債能力，依此協助債務人擬
    定公允之更生方案，始符消費者債務清理條例重建債務人經
    濟生活之立法目的，附此敘明。
中　　華　　民　　國　　111 　年　　10　　月　　24　　日
                        民事第一庭  法  官　陳兆翔
上為正本係照原本作成。
本件裁定不得抗告。
本裁定於111年10月24日16時公告。
中　　華　　民　　國　　111 　年　　10　　月　　24　　日
　　　　                            書記官　李彥勲